【裁判字號】    98,交上易,830
【裁判日期】    990325
【裁判案由】    過失致死
【裁判全文】
臺灣高等法院臺中分院刑事判決       98年度交上易字第830號
上  訴  人  臺灣南投地方法院檢察署檢察官
被      告  乙○○
選任辯護人  王叔榮律師
選任辯護人  魏其村律師
上列上訴人因過失致死案件，不服臺灣南投地方法院中華民國
98年4月6日第一審判決（97年度交易字第93號，起訴案號：97年
度交易字第93號檢察署97年度偵續字第2號），提起上訴，本院
判決如下：
    主  文
上訴駁回。
    事實及理由
一、本案經本院審理結果，認第一審判決認事用法及量刑均無不
    當，應予維持，並引用第一審判決書記載之事實、證據及理
    由（如附件） 。
二、檢察官上訴意旨略以：被害人陳坤泉（駕駛Ａ車）死亡係因
    與吳芳志（駕駛Ｂ車）所駕車輛發生撞擊後，再遭被告所駕
    車輛（Ｃ車）推撞致死，即被害人死亡與被告未保持行車安
    全之過失間，具因果關係，被告亦涉有刑法過失致死犯行云
    云。惟查本院為求慎重，乃依告訴人之請求，將本案再送請
    中央警察大學鑑定，並詢以本件車禍被告乙○○所駕之Ｃ車
    因未保持安全距離而撞及Ｂ車，Ｂ車是否與Ａ車又有第二次
    碰撞？如Ｂ車與Ａ車又有第二次碰撞，依二次碰撞之力道，
    陳坤泉係因於第一次碰撞導致死亡，或因連續受二次碰撞，
    才導致死亡？即被告乙○○之過失與陳坤泉之死亡有無因果
    關係？經中央警察大學鑑定認為：綜合研判，被告乙○○之
    Ｃ車與前車未保持隨時可以煞停之距離；但Ｃ車追撞Ｂ車之
    撞擊力道可由Ｂ車後保險桿刮擦痕與Ｃ車前車頭引擎蓋凹陷
    情形加以比對（參鑑定報告所附照片3、4、5，該照片係依
    卷內照片擷取），Ｂ車後保險桿僅輕微受損，Ｃ車前車頭引
    擎蓋凹陷損壞情形不嚴重，再對照卷一第14頁第26行B車吳
    芳志偵訊供稱：「˙˙˙因緊急煞車又遭後方自小客車追撞
    」，說明Ｃ車追撞Ｂ車之撞擊力並未導致Ｂ車再次撞擊Ａ車
    ，又事故現場路面無煞車痕及刮地痕，可研判Ｃ車與Ａ車駕
    駛陳坤泉死因果關係等語，此有鑑定意見書附卷可稽。是該
    鑑定意見已認被告之車雖未與前車未保持安全距離，而有過
    失之情形，但其因此撞及吳芳志之車，因力量輕微，並未導
    致吳芳志之車再撞及陳坤泉之車，故與陳坤泉之死亡並無因
    果關係甚明。
三、檢察官雖以上開鑑定報告有下列疑義：1.、上開鑑定書未參
    考現場照片顯示陳坤泉之車有打左轉的方向燈，復現場圖碰
    撞點剛好在路，並未經過路口，可證陳坤泉是要左轉，並非
    直行車，而吳芳志於警詢表示發現對方距離十至十五公尺，
    Ｂ車尚未到達交叉路口，Ａ車已經進入交叉路口，可證陳坤
    泉之車有左轉之權，並無過失。2.、Ｂ車與Ａ車撞擊之後，
    Ａ車的紅色油漆在Ｂ車的輪胎下方，顯示Ｂ車不是停止狀態
    ，又因為Ｃ車追撞Ｂ車，使Ｂ車再撞及Ａ車，依告訴人有關
    力學的物理現象證據資料可證，其力量甚大。鑑定報告依
    本件Ｂ、Ｃ車車損情形推論Ｃ車的追撞並沒有造成Ｂ車再次
    的撞擊Ａ車，進而推論Ｃ車之過失與Ａ車駕駛的死亡沒有因
    果關係，立論不足，而有疑義云云。惟查：(一)、本件被告乃
    係駕駛Ｃ車，其未保持安全距離而追撞Ｂ車固有不當，但在
    其造撞Ｂ車之前，Ｂ車與陳坤泉之Ａ車已然先碰撞。則被告
    之過失與被害人之死亡有無相當因果關係，其關鍵在被告之
    Ｃ車撞及Ｂ車之力道有無使Ｂ車再向前之力量，使Ｂ車又第
    二次撞Ａ車，被告有無過失即核與陳坤泉是否左轉無關連性
    ，此經鑑定人丙○○於本院證稱在卷，經核合於事理，堪予
    採信。(二)、告訴人雖以Ｂ車與Ａ車撞擊之後，Ａ車的紅色油
    漆在Ｂ車的輪胎下方，用證Ｂ車不是停止狀態，認Ｃ車追撞
    Ｂ車，使Ｂ車再撞及Ａ車。惟鑑定人丙○○則證稱：由Ｂ車
    的駕駛人吳芳志於偵查中之供述及事故現場車損以及現場散
    落物研判，無從認為Ｃ車撞及Ｂ車後，有導致Ｂ車再撞及Ａ
    車等語。本院認鑑定人上開證詞，既有相當依據，且無違理
    法則，亦堪予採信。至告訴人之意見乃當事人一己之臆測之
    詞，無足為採認Ｃ車撞及Ｂ車後，有導致Ｂ車再撞及Ａ車。
    且由Ｃ車撞Ｂ車之車損情形，可見其撞及力道甚小，原審無
    足證據認Ｃ車之過失與陳坤泉之死亡有相當因果關係，認不
    能証明被告犯罪。因而以不能証明被告犯罪，而為無罪判決
    之諭知，經核於法並無不合，檢察官上訴意旨仍執陳詞，指
    摘原判決關於此部分不當，為無理由，應予駁回其上訴。
四、檢察官雖於本件言詞辯論終結後，宣判前檢送告訴人提出之
    調查證據申請狀，請求審酌是否有刑事訴訟法第207條之情
    形或同法第206條第3項使原鑑定人以言詞說明之必要云云。
    按鑑定之經過及其結果，應命鑑定人以言詞或書面報告。以
    書面報告者，於必要時得使其以言詞說明。鑑定有不完備者
    ，得命增加人數或命他人繼續或另行鑑定。刑事訴訟法第
    206條第1、3項、第207條固分別定有明文。本件中央警察大
    學之鑑定已作作書面之鑑定書，又經本院傳喚到庭交互結問
    ，相關事證及疑義均由鑑定人到庭說明詳實，自無不完備之
    情形，又告訴人之申請狀係係請求指定台灣大學應用力學研
    究所到庭說明力學之相關論理，並就被害人體內疑似酒精化
    學碳、氫、氧分子結構函詢台大醫院等醫療機構說明。然本
    院認本件歷經多次鑑定，並由鑑定人到庭交互結問，相關事
    證均已盡調查之能事，告訴人係以其一己之見，對鑑定人有
    利於被告之鑑定及說明任意指摘，並不可採，認無再為鑑定
    之必要，併此敘明。
據上論斷，應依刑事訴訟法第三百七十三條、第三百六十八條，
判決如主文。
本案經檢察官甲○○到庭執行職務。
中    華    民    國    99    年    3     月    25    日
            刑事第四庭    審判長法  官  洪  耀  宗
                                法  官  許  文  碩
                                法  官  蔡 王 金 全
上列正本證明與原本無異。
不得上訴。
                                書記官  金  珍  華
中    華    民    國    99    年    3     月    25    日

司法院資訊處製作；財團法人民間司法改革基金會備份。
